【裁判字號】    97,執消債更,13
【裁判日期】    980902
【裁判案由】    更生事件
【裁判全文】
臺灣士林地方法院民事裁定          97年度執消債更字第13號
聲明異議人
即  債務人  壬○
                        5
代  理  人  蔡雅蓯律師
相  對  人
即  債權人  乙○○○商業銀行股份有限公司
法定代理人  戌○○
代  理  人  申○○
相  對  人
即  債權人  國泰世華商業銀行股份有限公司
法定代理人  己○○
代  理  人  酉○○
相  對  人
即  債權人  兆豐國際商業銀行股份有限公司
法定代理人  甲○○
代  理  人  子○○
相  對  人
即  債權人  荷商荷蘭銀行股份有限公司台北分公司
法定代理人  巳○○
代  理  人  辛○○
相  對  人
即  債權人  臺灣新光商業銀行股份有限公司
                        7、2.
法定代理人  丁○○
代  理  人  丙○○
相  對  人
即  債權人  聯邦商業銀行股份有限公司
法定代理人  戊○○
代  理  人  癸○○
相  對  人
即  債權人  遠東國際商業銀行股份有限公司
法定代理人  庚○○
代  理  人  辰○○
相  對  人
即  債權人  玉山商業銀行股份有限公司
                        7號
法定代理人  丑○○
代  理  人  未○○
相  對  人
即  債權人  慶豐商業銀行股份有限公司
法定代理人  寅○○
相  對  人
即  債權人  友邦國際信用卡股份有限公司
法定代理人  午○○
代  理  人  卯○○
上列債務人就本院民國97年9 月26日公告之債權表提出異議，本
院裁定如下：
    主  文
相對人國泰世華商業銀行股份有限公司之信用卡本金債權應更正
為新臺幣萬貳仟陸佰柒拾肆元，通信貸款本金債權應更正為新
臺幣拾伍萬零貳佰元，代償卡本金債權應更正為新臺幣玖萬捌
仟貳佰玖拾元；信用卡利息債權應更正為新臺幣貳仟陸佰玖拾
捌元，通信貸款利息債權應更正為新臺幣貳萬捌仟玖佰壹拾玖元
，代償卡利息債權應更正為新臺幣陸仟壹佰拾壹元；程序費用
債權應更正為新臺幣柒仟壹佰陸拾元；帳務管理費債權新臺幣壹
仟壹佰伍拾貳元，應予剔除。
相對人乙○○○商業銀行股份有限公司之本金債權應更正為新臺
幣壹拾萬肆仟零肆拾肆元；利息債權應更正為新臺幣壹仟捌佰
貳拾玖元；違約金債權新臺幣貳仟元，應予剔除。
相對人兆豐國際商業銀行股份有限公司之本金債權應更正為新臺
幣壹萬零壹拾元；利息債權新臺幣玖佰玖拾捌元，應予剔除；違
約金債權新臺幣貳仟肆佰玖拾玖元，應予剔除。
相對人荷商荷蘭銀行股份有限公司台北分公司之本金債權應更正
為新臺幣柒萬伍仟肆佰伍拾陸元。
相對人臺灣新光商業銀行股份有限公司之利息債權應更正為新臺
幣玖仟零玖拾壹元；違約金債權新臺幣仟貳佰陸拾壹元，應予
剔除。
相對人聯邦商業銀行股份有限公司之信用卡本金債權應更正為新
臺幣壹萬柒仟貳佰伍拾玖元；信用卡利息債權應更正為新臺幣貳
佰貳拾肆元。
相對人玉山商業銀行股份有限公司之本金債權應更正為新臺幣壹
拾萬陸仟玖佰捌拾柒元；利息債權應更正為新臺幣柒仟壹佰壹拾
陸元；違約金債權新臺幣貳仟捌佰伍拾元，應予剔除。
相對人友邦國際信用卡股份有限公司之違約金債權應更正為新臺
幣伍仟柒佰捌拾捌元。
其餘聲請駁回。
    理  由
一、本件裁定開始更生程序後，相對人已於法定期間內申報債權
    ，聲明異議人即債務人（下稱債務人）對於相對人申報之債
    權數額提出異議，並主張債權本金之計算、利息起算點有所
    違誤，違約金之約定金額過高，應予酌減，程序費用無法院
    判決或執行名義為請求依據，及帳務管理費之債權不存在等
    情。
二、經本院於民國98年2 月9 日與當事人間整理並協議簡化之爭
    點為（見本院同上筆錄）：
（一）相對人國泰世華商業銀行股份有限公司（下稱國泰世華銀
      行，與其餘相對人合稱相對人）部分之爭點如下：
   1、95協商條款約定「債務人如未依約履行者，本約無效，各
      債務並回復依各債權銀行原契約約定之條款」（下稱系爭
      條款）是否應屬無效？
   2、債權本金應為若干始屬正確？是否未扣除毀諾後清償部分
      ？
   3、違約金請求是否應酌減為1元？
   4、依系爭條款所稱「原契約約定條件計算利息」，是否不得
      早於97年3 月11日起算？利息應為若干始屬正確？
   5、程序費用部分得否請求？
   6、帳務管理費部分得否請求？
（二）相對人乙○○○商業銀行股份有限公司（下稱乙○○○銀
      行）、相對人兆豐商業銀行股份有限公司（下稱兆豐銀行
      ）、相對人臺灣新光商業銀行股份有限公司（下稱新光銀
      行）、相對人遠東國際商業銀行股份有限公司（下稱遠東
      銀行）、相對人玉山商業銀行股份有限公司（下稱玉山銀
      行）、相對人友邦國際信用卡股份有限公司（下稱友邦公
      司）部分之爭點如下：
   1、系爭條款是否應屬無效？
   2、債權本金應為若干始屬正確？是否未扣除毀諾後清償部分
      ？
   3、違約金請求是否應酌減為1元？
   4、依系爭條款所稱「原契約約定條件計算利息」，是否不得
      早於97年3 月11日起算？利息應為若干始屬正確？
（三）相對人荷商荷蘭銀行股份有限公司台北分公司（下稱荷蘭
      銀行）、相對人聯邦商業銀行股份有限公司（下稱聯邦銀
      行）部分之爭點如下：
   1、系爭條款是否應屬無效？
   2、債權本金應為若干始屬正確？是否未扣除毀諾後清償部分
      ？
   3、依系爭條款所稱「原契約約定條件計算利息」，是否不得
      早於97年3 月11日起算？利息應為若干始屬正確？
（四）相對人慶豐商業銀行股份有限公司（下稱慶豐銀行）部分
      之爭點如下：
      違約金請求是否應酌減為1 元？
三、茲就上開爭點分別論述如下：
（一）系爭條款應屬有效。
   1、債務人主張：系爭條款不論是否係因可歸責於伊而致不能
      履行，皆認定契約無效之法律效果，將使伊依95協商給付
      之還款部分，無法抵充債務之本金，而抵充違約金、利息
      及其他費用，對於降低伊之本金負荷毫無助益，不當加重
      伊之負擔。況且，契約無效之結果，更將不利於伊，是其
      約定內容實已違反平等互惠原則，系爭條款依民法第247
      條之1 及消保法第12條之規定，對消費者顯失公平，應屬
      無效云云。
   2、按依照當事人一方預定用於同類契約之條款而訂定之契約
      ，為左列各款之約定，按其情形顯失公平者，該部分約定
      無效：一、免除或減輕預定契約條款之當事人之責任。二
      、加重他方當事人之責任者。三、使他方當事人拋棄權利
      或限制其行使權利者。四、其他於他方當事人有重大不利
      益者。民法第247 條之1 定有明文。又定型化契約中之條
      款違反誠信原則，對消費者顯失公平者，無效；定型化契
      約中之條款違反平等互惠原則，推定其顯失公平。復分別
      為消費者保護法第12條第1 項、第2 項第1 款所明定。而
      所謂違反平等互惠原則，依同法施行細則第14條規定，下
      列4 項情形均屬之：一、當事人間之給付顯不相當者。二
      、消費者應負擔非其所能控制之危險者。三、消費者違約
      時，應負擔顯不相當之賠償責任者。四、其他顯有不利於
      消費者之情形者。
   3、經查，系爭條款之契約內容由相對人單方所擬定，預定適
      用於所有依中華民國銀行公會會員辦理消費金融案件無擔
      保債務協商機制（下稱協商機制）規定申請債務協商之債
      務人，性質上屬於定型化契約條款，應屬無疑，其內容有
      無合乎實質公平要求，自應受民法及消費者保護法關於定
      型化契約之規範。
   4、次查，債務人依協商機制所成立之協商契約（下稱協商契
      約）主要係針對協商當時已確立之債務金額，就每期還款
      時間、金額、期數及利率，為較原與各債權銀行間契約為
      優惠、有利債務人之個別協議。而協商契約中定有系爭條
      款，約定債務人未依約履行（下稱毀諾）者，協商契約視
      同無效，未到期部分視為全部到期，各債務並回復依各債
      權銀行原契約約定辦理。基此，系爭條款固使債務人於毀
      諾時致協商契約因而無效，惟其對債務人之不利影響僅為
      ：債務人一旦毀諾，協商契約就每期還款時間、金額、期
      數及利率之個別協議失其效力；協商當時確立之債務，扣
      除債務人依約給付後之餘額，其未到期部分視為全部到期
      ，其還款利率、違約效果等回復為依各債權銀行原契約之
      約定適用等節。由是以觀，系爭條款既未變動協商當時所
      確立之債務金額，僅使協商契約之優惠還款條件歸於無效
      ，回復適用各債權銀行原契約約定，難謂系爭條款有不當
      加重債務人負擔，違反平等互惠原則之情事。是故，債務
      人主張系爭條款因違反民法第247 條之1 、消費者保護法
      第12條而無效云云，即非可採。
（二）關於相對人債權本金是否應扣除毀諾後清償部分，及其債
      權本金各應為若干：
   1、按清償人所提出之給付，應先抵充費用，次充利息，次充
      原本，民法第323 條前段定有明文，是債務人依協商契約
      所提出之給付，相對人受償之金額自應依上開抵充順序依
      序抵充之。債務人於毀諾後所提出之給付，亦同。經查，
      協商契約所定還款條件利率為0 ％，毀諾後則依系爭條款
      回復適用債務人與各相對人原契約之還款利率及違約金約
      定。故債務人於毀諾前所為給付均應抵充原本；於毀諾後
      所為給付，則應先抵充費用，次充利息，後充原本，合先
      敘明。
   2、基此，相對人之債權本金核算如下：
    (1)國泰世華銀行部分：債務人依協商機制協商當時之債務總
      額為新臺幣（下同）65萬2443元，毀諾前已還款17萬1276
      元（8156×21＝171276），均應抵充原本，本金餘48萬11
      67元。國泰世華銀行亦於98年2 月18日陳述意見狀同意上
      開本金數額，更正其信用卡本金債權為3 萬2674元，通信
      貸款本金債權為35萬0200元，代償卡本金債權為9 萬8293
      元，合計48萬1167元。
    (2)乙○○○銀行部分：債務人依協商機制協商當時之債務總
      額為18萬1764元，據乙○○○銀行所提歷史交易明細資料
      所示，債務人於毀諾前已還款4 萬7720元，均應抵充原本
      ，故乙○○○銀行債權本金應為13萬4044元。
    (3)兆豐銀行部分：兆豐銀行於98年5 月21日民事陳報狀更正
      本金債權為1 萬0010元，債務人不予爭執。
    (4)荷蘭銀行部分：荷蘭銀行於97年10月21日民事陳報狀更正
      本金債權為7 萬5456元，債務人不予爭執。
    (5)新光銀行部分：新光銀行陳報債權本金為18萬7851元，債
      務人提出異議，主張其於毀諾後另繳納7000元，新光銀行
      未用於抵充毀諾後之本金及利息，是新光銀行陳報之本金
      金額有所違誤。惟查，債務人毀諾後依其與新光銀行間原
      契約約定計算之利息為1 萬5168元（見下（四）之4 (5)所
      述），違約金為923 元（見下（三）之3 (4)所述），合計
      1 萬6091元。債務人毀諾後繳納之7000元，應先抵充違約
      金及利息部分，故債務人對於新光銀行債權本金此部分數
      額之異議，並無理由。據此，新光銀行之債權本金應為18
      萬7851元。
    (6)聯邦銀行部分：聯邦銀行陳報現金卡債權本金為13萬2959
      元，於98年5 月26日民事陳報狀更正信用卡債權本金為1
      萬7259元，債權本金合計為15萬0218元，債務人不予爭執
      。
    (7)遠東銀行部分：就遠東銀行陳報之本金債權7 萬7741元，
      債務人並無異議。
    (8)玉山銀行部分：債務人依協商機制協商當時之債務總額為
      14萬6447元，據玉山銀行所提債務人信用卡繳款明細表所
      示，債務人於毀諾前已還款3 萬9460元，均應抵充原本，
      故玉山銀行債權本金餘10萬6987元。
    (9)友邦公司部分：就友邦公司陳報本金債權為11萬6716元，
      債務人已不予爭執。
（三）超過週年百分之20之違約金請求，應予酌減。
   1、債務人主張：各相對人就信用卡、現金卡消費款或借貸、
      信貸、代償款項等，請求伊自延滯繳款日起至清償日止按
      年息15％～19.71 ％不等加計付利息，已相當接近法定年
      息20％，且本件相對人因伊之遲延給付，除受有利息損失
      外，尚難認有其他損害，且參酌國內貨幣市場利率已大幅
      調降，各相對人猶以單方擬定之定型化約款，向伊收取年
      息15％～19.71 ％計算之利息，因此獲取大量之經濟利益
      ，若再課予伊給付如各自約款所示之違約金或逾期手續費
      義務，則合併上述利息計算，伊因違約所負之賠償責任，
      將高達年息30％，明顯偏高，且有規避民法第205 條法定
      利率上限予以巧取利益之嫌，依民法第252 條規定，應酌
      減至1 元為適當等語。
   2、按當事人約定契約不履行之違約金過高者，法院固得依民
      法第252 條以職權減至相當之數額，惟是否相當，仍須依
      一般客觀事實、社會經濟狀況及當事人所受損害情形，以
      為酌定標準。又利息，與為損害賠償總額預定或違約罰之
      違約金，乃性質、功能各別之債權，民法第233 條第3 項
      就遲延給付之債務，既規定債權人於法定利率之遲延利息
      外，得併請求損害賠償，本於契約自治之精神，自應尊重
      當事人於利息外所為違約金之約定。若謂違約金亦應與利
      息合併計算其總額是否超過年息20％之限制，無異漠視當
      事人預就債務不履行所生其他損害之賠償約定，更將導致
      違約金與利息之界線趨於模糊，故解釋民法第205 條所定
      之最高利率限制，自不應一併包括違約金在內，而僅得作
      為法院衡量審酌基準之一。準此，依首揭酌定標準，另參
      酌民法第205 條之立法意旨，為保護經濟弱者之債務人，
      本院認超過週年百分之20之違約金請求，即屬過高，應予
      酌減。
   3、經查：
    (1)國泰世華銀行部分：國泰世華銀行並未申報違約金債權，
      債務人表示對此並無異議。
    (2)乙○○○銀行部分：
      依乙○○○銀行所提債務人歷史交易明細資料（見本院
        卷第233 至243 頁）查知，債務人於毀諾後所生違約金
        計有2 期，每期各3000元，共6000元。乙○○○銀行並
        於98年5 月27日民事陳報狀表示上開違約金計算方式，
        依據為96年11月間變更之新版信用卡約定條款，而非以
        其申報債權時檢附之約定條款（下稱舊版約定條款）為
        計算標準。
      經查，乙○○○銀行信用卡約定條款雖定有「甲方（即
        債務人）一旦接受、持有或使用信用卡即視為同意並接
        受本約定條款及乙方（即乙○○○銀行）所舉辦各項活
        動之各項約定，乙方有權隨時修訂或增訂本約定條款及
        乙方所舉辦各項活動之內容。本契約約款或活動內容如
        有修改或增刪時，乙方以書面或電子郵件通知甲方後，
        甲方於7 日內不為異議者，視同承認該修改或增刪約款
        。」之約款。惟債務人既曾參與協商機制處理其積欠銀
        行債務，堪見債務人已陷入經濟困境，遭強制停用其使
        用信用卡之權利，無繼續使用信用卡之可能。是於乙○
        ○○銀行單方面修改或增刪約款時，債務人既非於使用
        信用卡之狀態下，要求債務人應於7 日內為異議，即失
        去其合理性及正當性，要與接受、持有或使用信用卡之
        前提適用要件不符，亦與該約定條款之目的、真意有所
        違背。是以，上開信用卡約定條款於本件應無適用餘地
        ，債務人與乙○○○銀行間違約金之計算依據仍應以舊
        版約定條款為準。
      從而，依舊版約定條款（見本院卷第34至36頁），違約
        金之計算方式為：按循環信用利息19.69 ％（舊版約定
        條款利率）之10％，即按1.969 ％計付違約金。準此，
        以乙○○○銀行之本金債權13萬4044元（見上（二）之
        2 (2)所述），依乙○○○銀行於98年2 月19日民事陳報
        狀陳報之起算點97年4 月22日，按1.969 ％計算至97年
        8 月10日，違約金總額為803 元，難謂過高，不予酌減
        。又因債務人毀諾後另有繳納7000元，依原契約約定，
        債務人所為之給付，不足清償全部債務時，依費用、違
        約金、利息、本金之順序先後抵充之，故7000元全額抵
        充違約金後，乙○○○銀行之違約金債權為0 元，應予
        剔除。至抵充違約金後所餘部分，則另依序抵充利息，
        得見後（四）之4 (2)所述。
    (3)兆豐銀行部分：兆豐銀行於98年5 月21日民事陳報狀陳報
      自97年3 月26日起至97年5 月22日共計1 個月之逾期手續
      費600 元，因債務人毀諾後還款2000元，依原契約約定，
      債務人所為之給付，不足清償全部債務時，依費用、違約
      金、利息、本金之順序先後抵充之，故2000元全額抵充逾
      期手續費後，兆豐銀行之逾期手續費債權更正為0 元，債
      務人復不予爭執，故予以剔除。
    (4)新光銀行部分：依新光銀行於97年11月5 日民事陳報狀所
      附金額計算書（見本院卷第265 至第269 頁）所示，其自
      97 年3月11日截至97年7 月14日所生之違約金計有：304
      元、315 元、及304 元，合計923 元，難謂過高，不予酌
      減。又因債務人毀諾後另有繳納7000元，依原契約約定，
      債務人所為之給付，不足清償全部債務時，依費用、違約
      金、利息、本金之順序先後抵充之，故7000元全額抵充違
      約金後，新光銀行之違約金債權為0 元，應予剔除。至抵
      充違約金後所餘部分，則另依序抵充利息，得見後（四）
      之4 (5)所述。
    (5)遠東銀行部分：
      債務人主張：遠東銀行收取年利率高達19.71 ％之利息
        ，又加計每月600 元之違約金，則債務人每年應給付72
        00元之違約金，係變相之重利盤剝，違約金之約定過高
        ，對債務人有失公平，依民法第252 條規定，應予酌減
        至1 元等情。
      經查，本件債務人所積欠遠東銀行之本金債務為7 萬77
        41元（見上（二）之2 (7)所述），遠東銀行所申報違約
        金債權3600元計算依據為每月計付600 元，占本金總額
        約0.77％，計付1 年違約金，占本金總額約9.26％，並
        未逾20％，難謂過高，不予酌減。是債務人請求酌減違
        約金至1 元，不足憑採。因此，債務人對於遠東銀行違
        約金債權數額之異議，並無理由，遠東銀行之違約金債
        權應維持為3600元。
    (6)玉山銀行部分：以玉山銀行之本金債權10萬6987元（見上
      （二）之2 (8)所述），依玉山銀行申報違約金債權所附計
      算依據（即延遲第1 個月計付150 元，第2 個月計付300
      元，第3 個月以上者，每月計付600 元），及其於98年2
      月28日具狀所陳報之計算起迄日，自97 年3月11日起計至
      97年8 月7 日止，違約金總額為1650元（滿4 個月：150+
      300+600+600 ＝1650），難謂過高，不予酌減。又因債務
      人毀諾後還款3200元，依原契約約定，債務人所為之給付
      ，不足清償全部債務時，依費用、違約金、利息、本金之
      順序先後抵充之，故3200元全額抵充違約金後，玉山銀行
      之違約金債權為0 元，應予剔除。至抵充違約金後所餘部
      分，則另依序抵充利息，得見後（四）之4 (8)所述。
    (7)慶豐銀行部分：慶豐銀行所申報本金債權為4 萬3376元（
      債務人就此並無異議），違約金債權為2250元。違約金計
      算依據為延遲第1 個月計付150 元，第2 個月計付300 元
      ，第3 個月以上者，每月計付600 元，故1 年違約金總計
      為6450元，占本金總額約14.87 ％，並未逾20％，難謂過
      高，不予酌減。是債務人請求酌減違約金至1 元，不足憑
      採。債務人對於慶豐銀行違約金債權數額之異議，並無理
      由，慶豐銀行之違約金債權應維持為2250元。
    (8)友邦公司部分：友邦公司所申報本金債權為11萬6716元（
      債務人就此並無異議），違約金債權為1 萬4004元。違約
      金計算依據為以本金金額按月息2 ％計算，每月超過5000
      元者，以5000元計之。債務人積欠本金為11萬6716元，以
      月息2 ％計算，每月違約金低於5000元，故計付1 年之違
      約金總額應即占本金總額之24％，已逾20％，顯屬過高。
      友邦公司之違約金債權應酌減為按週年利率20％計算，始
      為適當。故自97年3 月11日起按週年利率20％計算至97年
      8 月10日，違約金總額應為9726元。又因債務人毀諾後另
      有繳納3938元，依原契約約定，債務人所為之給付，不足
      清償全部債務時，依費用、違約金、利息、本金之順序先
      後抵充之，故3938元抵充違約金9726元後，友邦公司之違
      約金債權應為5788元。
（四）關於系爭條款所稱「原契約約定條件計算利息」之利息起
      算日是否不得早於97年3 月11日，及相對人利息債權各應
      為若干：
   1、債務人主張：依行政院金融監督管理委員會銀行局(四)字第
      09700284160 號函意旨「銀行公會為減輕債務人之債務負
      擔，已於最近一次該公會債務協商委員會，決議通過各會
      員機構對95年度債務協商毀諾戶回覆依原契約約定辦理之
      日期，不得早於依該協商所協議分期繳款之最後一個繳款
      日」（下稱系爭函文）。是協商繳款期間之利息應依原協
      商條件計算，而自協商繳款之最後一個繳款日翌日起開始
      ，始回復原契約約定條件計算利息。上揭函文對各銀行會
      員有拘束力，債務人於97年3 月11日毀諾，相對人縱欲回
      復原契約約定條件計算利息，亦不得早於97年3 月11日等
      情。相對人聯邦銀行、遠東銀行、友邦公司則辯以：銀行
      公會決議「最後一個繳款日」，應指實際繳款之日期，即
      97年2 月10日。蓋債務人於97年2 月10日繳款後，得享有
      期限利益至97年3 月10日始須再為繳款，逾該期限即屬毀
      諾，相對人即得主張債務人之債務視同全部到期而向債務
      人請求清償，是債務人利息之計算應無疑義。且債務人所
      欠債務入帳沖償日止於97年2 月10日，是從97年2 月10日
      起開始計算利息及違約金，應有所本等語。
   2、按給付有確定期限者，債務人自期限屆滿時起，負遲延責
      任，遲延之債務，以支付金錢為標的者，債權人得請求依
      法定利率計算之遲延利息，但約定利率較高者，仍從其約
      定，民法第229 條第1 項、第233 條第1 項分別定有明文
      。
   3、經查，本件協商契約約定債務人自95年6 月起，分80期，
      利率0 ％，於每月10日給付3 萬9989元。並約定債務人未
      依約履行者，契約視同無效，未到期部分視為全部到期，
      各債務並回復依各債權銀行原契約約定辦理。次查，債務
      人係於97年3 月10日起未依約繳付協商金額，依據系爭條
      款即應自97年3 月10日起視為全部到期。亦即，自97年4
      月起至全部清償完畢前之未到期債務，均喪失期限利益，
      視為於97年3 月10日全部到期。是故，債務人應自97年3
      月10日期限屆滿時起，即自97年3 月11日起，按各債權銀
      行原契約約定之利率負遲延責任。從而，系爭函文所指「
      依該協商所協議分期繳款之最後一個繳款日」，應為「最
      後一個應繳款日」之意。聯邦銀行、遠東銀行、友邦公司
      以實際繳款之日期為銀行實務入帳沖償日為由，主張最後
      一個繳款日應為最後實際繳款之日期，尚非可採。
   4、準此，相對人之利息數額核算如下：
    (1)國泰世華銀行部分：國泰世華銀行於98年2 月18日陳述意
      見狀更正利息起算日為97年3 月11日，信用卡利息為2698
      元，通信貸款利息為2 萬8919元，代償卡利息為6131元，
      合計3 萬7748元，債務人不予爭執。
    (2)乙○○○銀行部分：
      乙○○○銀行於98年2 月19日民事陳報狀陳報其利息起
        算點分別係自97年4 月22日起算至97年7 月22日，及自
        97年7 月23日起算至97年8 月10日。債務人對此不予爭
        執，惟對乙○○○銀行以錯誤本金計算所得之利息債權
        數額提出異議。
      經查，乙○○○銀行債權本金應為13萬4044元，已見上
        （二）之2 (2)所述。是以13萬4044元之本金自97年4 月
        22日起，回復債務人與乙○○○銀行間原契約約定之利
        率19.69 ％計息至97年8 月10日，利息總額應為8026元
        。又因債務人毀諾後另有繳納7000元，依原契約約定，
        債務人所為之給付，不足清償全部債務時，依費用、違
        約金、利息、本金之順序先後抵充之，故7000元先抵充
        違約金803 元（見上（三）之3 (2)所述）後，再抵充利
        息，乙○○○銀行之利息債權應為1829元。
    (3)兆豐銀行部分：兆豐銀行於98年5 月21日民事陳報狀陳報
      自97年3 月26日起計至97年5 月22日之利息共346 元，債
      務人毀諾後還款2000元，於抵充逾期手續費600 元（見上
      （三）之3 (3)所述）後，又全額抵充利息，利息餘額為0
      元，債務人復不予爭執，故應予剔除。
    (4)荷蘭銀行部分：
      按對於債務人之債權，於法院裁定開始更生或清算程序
        前成立者，為更生或清算債權。前項債權，除本條例別
        有規定外，不論有無執行名義，非依更生或清算程序，
        不得行使其權利。而債權人應於法院所定申報債權之期
        間內申報債權之種類、數額或其順位；其有證明文件者
        ，並應提出之。債權人因非可歸責於己之事由，致未於
        前項所定期間申報債權者，得於其事由消滅後10日內補
        報之。但不得逾法院所定補報債權之期限。法院裁定開
        始更生程序後，應即將申報、補報債權之期間，及不於
        期間內申報、補報債權之失權效果等事項公告之。此觀
        消費者債務清理條例（下稱消債條例）第28條，第33條
        第1 項、第2 項，及第47條第1 項第3 款、第4 款之規
        定自明。
      經查，本院依消債條例第47條第1 項之規定，於97年8
        月13日公告申報、補報債權期間，命債權人應於97年8
        月30日前申報債權，應於97年9 月19日前補報債權，有
        本院97年8 月13日木97執消債更消精字第13號公告在卷
        可稽（見本院卷第7 頁）。惟荷蘭銀行逾申報、補報債
        權期間，遲於97年10月21日始具狀申報其利息債權3592
        元，已生失權之效果，不得於更生程序中行使權利。故
        荷蘭銀行逾期申報之利息債權，不得列入債權表。
    (5)新光銀行部分：
      債務人對新光銀行所申報自97年7 月15日起算之利息27
        39元無異議。惟對新光銀行所申報早於97年3 月11日，
        即自94年11月15日至97年7 月13日期間之利息2 萬1972
        元提出異議。
      據新光銀行於97年11月5 日民事陳報狀所附金額計算書
        （見本院卷第265 至第269 頁）查悉，其自97年3 月11
        日截至97年7 月14日所生之利息計有：3198元、3043元
        、3145元、及3043元，合計1 萬2429元。加計債務人無
        異議之利息2739元，新光銀行之利息債權總額應為1 萬
        5168元。又因債務人毀諾後另有繳納7000元，依原契約
        約定，債務人所為之給付，不足清償全部債務時，依費
        用、違約金、利息、本金之順序先後抵充之，故7000元
        先抵充違約金923 元（見上（三）之3 (4)所述）後，再
        抵充利息，新光銀行之利息債權應為9091元。
    (6)聯邦銀行部分：聯邦銀行陳報現金卡利息債權為1928元及
      1 萬0928元，於98年5 月26日民事陳報狀更正信用卡利息
      為224 元，利息債權合計為1 萬3080元，債務人不予爭執
      。
    (7)遠東銀行部分：債務人就遠東銀行陳報之利息債權7514元
      ，已不予爭執。
    (8)玉山銀行部分：玉山銀行債權本金應為10萬6987元，已見
      前述，以10萬6987元之本金自97年3 月11日起，回復債務
      人與玉山銀行間原契約約定之利率19.71 ％計息至玉山銀
      行於98年2 月28日具狀所陳報止息日97年8 月7 日，利息
      總額應為8666元。又因債務人毀諾後另有繳納3200元，依
      原契約約定，債務人所為之給付，不足清償全部債務時，
      依費用、違約金、利息、本金之順序先後抵充之，故3200
      元先抵充違約金1650元（見上（三）之3 (6)所述）後，再
      抵充利息，玉山銀行之利息債權應為7116元。
    (9)友邦公司部分：就友邦公司陳報利息債權為7775元，債務
      人已不予爭執。
（五）關於程序費用得否請求部分：
      債務人主張，國泰世華銀行並未取得程序費用之法院裁定
      或執行名義，因而就國泰世華銀行程序費用之債權提出異
      議。經國泰世華銀行於98年2 月18日陳述意見狀更正程序
      費用債權數額為7160元，並提出臺灣臺北地方法院97年訴
      字第4206號判決暨確定證明書為證後，債務人不予爭執。
      據此，國泰世華銀行對債務人之程序費用債權應為7160元
      。
（六）關於帳務管理費得否請求部分：
      債務人主張其對國泰世華銀行之消費貸款債務既已轉為催
      收款，國泰世華銀行顯無再為債務人管理帳務之必要，因
      而對該筆帳務管理費債權提出異議。國泰世華銀行於98年
      2 月18日陳述意見狀同意帳務管理費不列入債權表，是故
      國泰世華銀行對債務人之債務人之帳務管理費債權，應予
      剔除。
四、綜上所述，債務人對國泰世華銀行本金、利息及帳務管理費
    債權之異議；對乙○○○銀行、兆豐銀行、玉山銀行本金、
    利息及違約金債權之異議；對新光銀行利息及違約金債權之
    異議；對聯邦銀行信用卡本金及信用卡利息債權之異議；對
    荷蘭銀行本金債權之異議，為有理由，上開相對人債權應分
    別予以剔除或更正如主文第1 至7 項所示。債務人對國泰世
    華銀行程序費用債權之異議；對友邦公司違約金債權之異議
    ，一部有理由，其債權應分別更正如主文第1 項及第8 項所
    示，其餘聲請駁回。債務人對新光銀行本金債權之異議；對
    遠東銀行利息債權及違約金債權之異議；對慶豐銀行違約金
    債權之異議；對友邦公司本金債權及利息債權之異議，為無
    理由，應予駁回。
五、爰裁定如主文。
中    華    民    國    98    年    9     月    2     日
                  民事第三庭  法      官  鍾任賜
上為正本係照原本作成。
如不服本裁定，應於裁定送達後10日內，以書狀向本院提出抗告
，並繳納抗告費新臺幣1 千元。
中    華    民    國    98    年    9     月    2     日
                              書  記  官  朱亮彰


司法院資訊處製作；財團法人民間司法改革基金會備份。
